【裁判字號】    90,易,2027
【裁判日期】    900827
【裁判案由】    偽造文書
【裁判全文】
臺灣板橋地方法院刑事判決                          九十年度易字第二○二七號
    公  訴  人  臺灣板橋地方法院檢察署檢察官
    被      告  戊○○
                丁○○
右列被告因偽造文書案件，經檢察官提起公訴（九十年度偵字第六五九七號），本院
判決如左：
    主      文
戊○○、丁○○共同偽造公印文，戊○○處有期徒刑陸月，丁○○處有期徒刑伍月，
如易科罰金，均以佰元折算壹日；均緩刑肆年。
如附表所示之物（不含附表編號三所示偽造之「丙○○」國民身分證上所貼甲○○之
照片壹張），均沒收。
    事      實
一、丁○○、戊○○（曾因妨害家庭案件，於民國〈下同〉七十七年九月十二日經臺
    灣士林地方法院以七十七年度易字第一一五九號刑事判決判處有期徒刑六月，同
    年十月十五日判決確定，於同年十一月二十九日因易科罰金執行完畢－不致使本
    案罪行構成累犯）係表兄弟關係，因自「跳蚤雜誌」上之廣告得知有販賣偽造國
    民身分證之管道，二人為圖冒名申辦行動電話門號等不法用途，乃於九十年三月
    初某日，由丁○○打電話與綽號「阿明」之年籍姓名不詳之成年男子聯絡，表明
    欲購買偽造之國民身分證，隨後渠等即與「阿明」相約於臺北縣板橋市火車站附
    近，由戊○○、丁○○各交付自己之照片一張予「阿明」，而丁○○、戊○○及
    「阿明」，即共同基於偽造文書之犯意聯絡，旋由「阿明」於不詳時地接續偽造
    如附表編號一、二所示偽造之國民身分證（該等偽造之國民身分證上均偽造有「
    內政部印」之公印文），足生損害於乙○○、盧憲宏及戶政機關對國民身分證製
    發管理之正確性。殆約三日後，再由「阿明」於同一地點以新臺幣九千元之代價
    將附表編號一、二所示偽造之國民身分證交付丁○○及戊○○，並當場附贈如附
    表編號三、四、五、六所示偽造之國民身分證、全民健康保險卡及信用卡。嗣於
    九十年三月二十八日十七時許，戊○○、丁○○共同基於行使偽造特種文書之犯
    意聯絡，二人偕同至林毅信所經營之「生活館通訊行」（位於臺北縣板橋市○○
    路○段八十九號）申辦臺灣大哥大行動電話門號，並推由戊○○持偽造「乙○○
    」（上貼戊○○之照片）之國民身分證交由林毅信核對身分而行使，惟旋經林毅
    信檢視後察覺有異，乃報警當場查獲，並扣得如附表所示之物。
二、案經臺北縣警察局板橋分局移送臺灣板橋地方法院檢察署檢察官偵查起訴。
    理      由
一、右揭犯罪事實，業據被告戊○○、丁○○於警訊、檢察官偵查及本院審理中坦承
    不諱，核與被害人林毅信於警訊中所述之情節相符，復有扣案如附表所示之物足
    資佐證，而如附表編號一、二、三所示之物，經本院囑託內政部警政署刑事警察
    局為鑑定，其鑑定結果為：「送鑑丙○○、盧憲宏、乙○○身分證上均無浮水印
    與身分證樣張不符，前述三張身分證均判係偽造。」（見卷附內政部警政署刑事
    警察局鑑驗通知書－九十年七月二日刑鑑字第九六三三三號），而扣案偽造「丙○○」之國民身分證上係貼甲○○之照片等情，亦據丙○○、甲○○到庭結證無
    訛，是附表編號一、二、三所示之「國民身分證」均確係偽造者無疑（公訴人認
    該等「國民身分證」係「變造者」，自屬有誤）。從而，本案事證已臻明確，被
    告之犯行均洵堪認定，自應依法論科。
二、按國民身分證屬於品行能力相類證書之一種，而國民身分證上之「內政部印」則
    為表示內政部之「公印文」。被告戊○○、丁○○與綽號「阿明」之年籍姓名不
    詳成年男子共同以偽造上開公印文之方法，接續偽造國民身分證後，由被告丁○○、戊○○持之加以行使，核被告戊○○、丁○○所為，係犯刑法第二百十六條
    、第二百十二條之行使偽造特種文書罪及刑法第二百十八條第一項之偽造公印文
    罪。被告戊○○、丁○○就上開偽造特種文書及偽造公印文之犯行與「阿明」之
    年籍姓名不詳之成年男子間有犯意聯絡及行為分擔，又被告被告戊○○、丁○○
    間另就行使偽造特種文書之犯行亦有犯意聯絡及行為分擔，均應各論以共同正犯
    （起訴書漏未論及被告與「阿明」就偽造特種文書、偽造公印文之犯行有共同正
    犯關係，容有未洽）。又被告戊○○、丁○○偽造特種文書後復持之加以行使，
    其偽造之低度行為應為行使之高度行為所吸收而不另論罪。被告戊○○、丁○○
    所犯上開刑法第二百十六條、第二百十二條之行使偽造特種文書罪及刑法第二百
    十八條第一項偽造公印文罪之二罪間有方法、結果之牽連關係，為牽連犯，應從
    一重之偽造公印文罪處斷（參照司法院院解字第三○二○號解釋及司法院大法官
    會議釋字第八十二號解釋）；起訴書雖未論及被告戊○○、丁○○所犯刑法第二
    百十八條第一項之偽造公印文罪之犯罪事實，惟此部分與已起訴部分（刑法第二
    百十六條、第二百十二條之行使偽造特種文書罪）有牽連犯之裁判一罪關係，為
    起訴效力所，本院自得一併審理，併此敘明。
三、扣案如附表編號一、二所示偽造之國民身分證，分係被告供本案犯罪所用及犯罪
    預備之物，業據被告供明無誤，爰均依刑法第三十八條第二款之規定宣告沒收（
    偽造之國民身分證既經諭知沒收，其上偽造之公印文二枚均不另為沒收之諭知）
    ；另如附表編號三所示偽造之國民身分證係被告預備供犯罪所用之物，且除其上
    所貼之甲○○之照片仍屬甲○○所有外已為被告戊○○、丁○○所有，業據渠等
    供明無誤，是除所貼甲○○之照片一張外，就該偽造之國民身分證，爰依刑法第
    三十八條第一項第二款之規定宣告沒收（偽造之國民身分證既經諭知沒收，其上
    偽造之公印文一枚不另為沒收之諭知）；扣案如附表編號四、五所示偽造之「全
    民健康保險卡」（經本院囑託中央健康保險局臺北分局為鑑定，鑑定結果認係偽
    造者－見卷附之中央健康保險局臺北分局九十年八月一日健保北承五字第○九○○○二一一二四號函），另附表編號六所示之偽造信用卡（經本院向臺北銀行查
    詢據覆：由該信用卡之卡號〈0000000000000000〉核對，並非
    卡面所載之發卡銀行〈臺北銀行〉所發行－見卷附臺北銀行九十年六月十三日北
    銀行消金字第九○六○○八七五○○號函），且經被告供明均係其所有供犯罪預
    備之物，爰均依刑法第三十八條第一項第二款之規定宣告沒收。爰審酌被告因受
    廣告誘惑而罹此刑典、目的、手段、品行、智識程度、所生危害及犯罪後坦承犯
    行，態度尚佳等一切情狀，各量處如主文所示之刑，並均諭知如易科罰金之折算
    標準。末查被告丁○○未曾受有期徒刑以上刑之宣告，另被告戊○○雖曾因妨害
    家庭案件，於七十七年九月十二日經臺灣士林地方法院以七十七年度易字第一一
    五九號刑事判決判處有期徒刑六月（同年十月十五日判決確定，於同年十一月二
    十九日因易科罰金執行完畢），於執行完畢後五年之內未曾受有期徒刑以上刑之
    宣告，此有臺灣高等法院檢察署刑案紀錄簡覆表在卷足憑，本院認被告丁○○、
    戊○○受此偵審訴訟程序及刑之宣告等教訓，當益知警惕，應無再犯之虞，所宣
    告之刑以暫不執行為適當，爰均併宣告緩刑肆年，以啟自新，以勵來茲。
據上論斷，應依刑事訴訟法第二百九十九條第一項前段，刑法第二十八條、第二百十
六條、第二百十二條、第二百十八條第一項、第五十五條、第四十一條第一項前段、
第七十四條、第三十八條第一項第二款，罰金罰鍰提高標準條例第一條前段、第二條
，判決如主文。
本案經檢察官簡美慧到庭執行職務。
中      華      民國      九十        年    八      月    二十二  日
                                      臺灣板橋地方法院刑事第五庭
                                          法  官  陳  鴻  清
右正本證明與原本無異。
如不服本判決應於收受送達後十日內向本院提出上訴書狀，其未敘述上訴之理由者並
得於提起上訴後十日內向本院補提理由書（均須按他造當事人之人數附繕本）。
                                          書記官  林  蔚  然
中      華      民      國      九十        年    八      月    二十七  日
附錄本案論罪科刑法條全文：
刑法第二百十二條：
偽造、變造護照、旅券、免許證、特許證及關於品行、能力服務或其他相類之證書、
介紹書，足以生損害於公眾或他人者，處一年以下有期徒刑、拘役或三百元以下罰金
。
刑法第二百十六條：
行使第二百十條至第二百十五條之文書者，依偽造、變造文書或登載不實事項或使登
載不實事項之規定處斷。
刑法第二百十八條：
偽造公印或公印文者，處五年以下有期徒刑。
盜用公印或公印文足以生損害於公眾或他人者，亦同。
附表：
┌──┬───────────────┬─────┬──────────┐
│編號│名                          稱│數      量│ 備              註 │
├──┼───────────────┼─────┼──────────┤
│ 一 │偽造之「乙○○」之國民身分證  │壹枚      │貼戊○○之照片      │
│    │                              │          │含「內政部印」壹枚  │
├──┼───────────────┼─────┼──────────┤
│ 二 │偽造之「盧憲宏」之國民身分證  │壹枚      │貼丁○○之照片      │
│    │                  │          │含「內政部印」壹枚  │
│    │                              │          │                    │
├──┼───────────────┼─────┼──────────┤
│ 三 │偽造之「丙○○」之國民身分證  │壹枚      │貼甲○○之照片      │
│    │                              │          │含「內政部印」壹枚  │
├──┼───────────────┼─────┼──────────┤
│ 四 │偽造之「丙○○」之全民健康保險│壹枚      │                    │
│    │卡                            │          │                    │
├──┼───────────────┼─────┼──────────┤
│ 五 │偽造之「乙○○」之全民健康保險│壹枚      │                    │
│    │卡                            │          │                    │
├──┼───────────────┼─────┼──────────┤
│ 六 │偽造之「臺北銀行」ＶＩＳＡ信用│壹枚      │                    │
│    │卡〈卡號：0000000000000000〉  │          │                │
└──┴───────────────┴─────┴──────────┘


司法院資訊處製作；財團法人民間司法改革基金會備份。
